【裁判字號】    97,審易,15
【裁判日期】    970918
【裁判案由】    詐欺
【裁判全文】
臺灣士林地方法院刑事判決              97年度審易字第15號
公  訴  人  臺灣士林地方法院檢察署檢察官
被      告  甲○○
上列被告因詐欺案件，經檢察官提起公訴（97年度偵字第8297號
），被告於準備程序中就被訴事實為有罪之陳述，本院合議庭裁
定由受命法官獨任改依簡式審判程序審理，並判決如下：
    主  文
甲○○幫助意圖為自己不法之所有，以詐術使人將本人之物交付
，累犯，處有期徒刑肆月，如易科罰金，以新臺幣壹仟元折算壹
日。
    事  實
一、甲○○曾於民國96年間，因賭博案件，經臺灣臺北地方法院
    於民國96年7 月18日以96年度簡字第2349號判決處有期徒刑
    3 月，減為有期徒刑1 月又15日確定；又因賭博案件，經本
    院於96年7 月30日以96年度士簡字第756 號判決處有期徒刑
    3 月，嗣經裁定減刑為有期徒刑1 月又15日確定，再與前開
    案件合併定應執行刑為有期徒刑2 月，於97年3 月17日易科
    罰金執行完畢。詎其不知悔改，竟因急需工作，乃於97 年5
    月16日，在報紙上見僱用送貨員之廣告，即以該廣告上留存
    之電話與對方聯絡，雙方相約在臺北市○○區○○路之麥當
    勞速食店見面，甲○○明知將自己帳戶供不熟識之他人使用
    ，依一般社會生活經驗，本可得預見可能幫助不法犯罪集團
    掩飾或隱匿犯罪所得之財物，致使被害人及警方追查無門，
    仍不違背其本意，基於幫助詐欺取財之犯意，將其設於合作
    金庫商業銀行大同分行帳號為0000000000000 號帳戶、臺北
    富邦商業銀行大同分行帳號為000000000000號帳戶之存摺影
    本、提款卡及密碼交予不詳姓名年約30歲綽號「小劉」之成
    年男子，該人即將上開提存工具轉交予其他詐欺集團成員。
    該詐欺集團成員乃基於意圖為自己不法所有之詐欺取財犯意
    ，於同日晚上7 時許，以電話向丙○○佯稱其先前網路購物
    扣款方式有誤，須依指示至自動櫃員機操作云云，致丙○○
    陷於錯誤，於同日晚上9 時許，至臺北縣蘆洲市○○路222
    之6 號1 樓合作金庫商業銀行蘆洲分行之自動櫃員機前，依
    其指示操作，先後轉帳總計新臺幣（下同）11萬元至甲○○
    所設上開臺北富邦商業銀行大同分行帳戶，隨即為詐騙集團
    成員提領；該詐騙集團成員又於同日晚上11時許，以電話向
    乙○○佯稱其先前電視購物繳款方式有誤，須依指示轉帳云
    云，致乙○○陷於錯誤，先後於同日晚上11時9 分許、11時
    53分許，在嘉義市布袋鎮郵局、布袋嘉義區農漁會自動櫃員
    機，將2 萬2,013 元、2 萬9,988 元，匯入甲○○所設上開
    合作金庫商業銀行大同分行帳戶，旋遭詐騙集團成員提領。
    嗣丙○○、乙○○發覺受騙，經報警處理，始循線查悉上情
    。
二、案經臺北市政府警察局大同分局報告臺灣士林地方法院檢察
    署檢察官偵查起訴。
    理  由
一、上開犯罪事實，業據被告甲○○於本院準備程序期日及審理
    中坦承不諱，且經證人即被害人丙○○、乙○○於警詢中證
    述明確，並有中華郵政自動櫃員機交易明細表、農漁會南區
    資訊中心自動付款機交易明細表各1 紙、合作金庫商業銀行
    大同分行97年6 月9 日合金同存字第0970002234號函所附被
    告所設帳號為0000000000000 號帳戶開戶資料及往來明細、
    臺北富邦商業銀行股份有限公司大同分公司97年7 月7 日北
    富銀同服字第09760003200 號函所附被告所設帳號為000000
    000000號帳戶開戶資料及往來明細在卷可憑，應甚明確，而
    堪認定。
二、按金融存款帳戶，係作為存戶個人財產保管之用，與存戶之
    存摺、提款卡及密碼相結合，其專屬性、私密性甚高，除非
    本人或與本人具密切之關係者，難認有何理由可自由流通使
    用該存摺、提款卡及密碼，而一般人亦均應有妥為保管存摺
    、提款卡及密碼，以防止被他人冒用之認識，縱有特殊情況
    偶有將存摺、提款卡及密碼交付他人之需，亦必深入瞭解其
    用途後再行提供使用，此為吾人日常生活經驗與事理；且觀
    諸現今社會上，詐騙者蒐購人頭帳戶，持以作為詐欺取財犯
    罪所得掩飾之用，常有所聞，出借帳戶予非親非故之人，受
    讓人可能係為從事詐欺犯罪，已屬人盡皆知之事，被告於本
    院審理中亦自承：伊不知道對方年籍、聯絡地址，只知道對
    方叫「小劉」等語（參見本院卷第18頁），是被告應可預見
    提供帳戶予不相識之他人，恐將被利用其金融機構帳戶，作
    為詐欺犯罪使用，竟仍將上開帳戶之提款卡及密碼等提領工
    具交付予不熟識之人，供詐欺集團作為上開詐欺取財犯罪使
    用，顯不違反其本意，其幫助他人犯詐欺取財罪之不確定故
    意至明，則被告幫助犯詐欺取財之犯行堪以認定。
三、核被告所為，係犯刑法第339 條第1 項之詐欺取財罪。被告
    對詐欺正犯提供帳戶資以助力，但並未參與詐欺犯罪行為之
    實行，應屬幫助他人實行犯罪行為，為幫助犯，乃依刑法第
    30條第2 項之規定減輕其刑。又被告有事實欄所載前科執行
    情形，此有臺灣高等法院被告前案紀錄表附卷可憑，其於前
    案有期徒刑執行完畢後，5 年內故意再犯有期徒刑以上之本
    罪，為累犯，應依法加重其刑，並先加後減。爰審酌被告因
    一時失慮，竟輕易提供2 個銀行帳戶供他人掩飾犯罪所得使
    用，非但增加被害人尋求救濟之困難，造成社會人心不安，
    亦助長詐騙犯罪者之氣焰，使詐欺犯罪者得以順利取得詐欺
    所得之財物，危害財產交易安全，本件被害人等受詐騙而匯
    入被告之帳戶總計達16萬餘元，惟被告於本院審理中已坦承
    犯行、態度良好等一切情狀，量處如主文所示之刑，並諭知
    易科罰金之折算標準，以示懲儆。
據上論斷，應依刑事訴訟法第273 條之1 第1 項、第299 條第1
項前段，刑法第339 條第1 項、第30條第2 項、第47條第1 項、
第41條第1 項前段，刑法施行法第1 條之1 第1 項、第2 項前段
，判決如主文。
本案經檢察官鄭堤升到庭執行職務。
中    華    民    國    97    年    9     月    18    日
                  刑事第一庭法  官  雷雯華
以上正本證明與原本無異。
如不服本判決，應於收受送達後10日內向本院提出上訴書狀，其
未敘述上訴理由者，應於上訴期間屆滿後20日內向本院補提理由
書狀（均須按他造當事人之人數附繕本）。
                            書記官  陳如玲
中    華    民    國    97    年    9     月    18    日
附錄本案論罪科刑法條全文：
刑法第339條第1項
意圖為自己或第三人不法之所有，以詐術使人將本人或第三人之
物交付者，處5 年以下有期徒刑、拘役或科或併科1 千元以下罰
金。


司法院資訊處製作；財團法人民間司法改革基金會備份。
